【裁判字號】    88,自,517
【裁判日期】    890119
【裁判案由】    偽造文書
【裁判全文】
臺灣臺中地方法院刑事判決                          八十八年度自字第五一七號
    自  訴  人  丙○○
    代  理  人  鄧雲奎律師
    被      告  甲○○
右列被告因偽造文書案件，經自訴人提起自訴，本院判決如左：
    主  文
甲○○行使偽造私文書，足以生損害於他人，處有期徒刑陸月。如附表所示編號一至
四號本票背面之「乙○」署押肆枚均沒收。
    事  實
一、甲○○因欠丙○○新台幣三百三十萬元，於民國八十六年十二月二十日，與丙○
    ○相約在台中市○○路與大雅路口之金鱷魚餐廳商談清償事宜時，當場簽發如附
    表所示編號一至四號之本票四紙欲交予丙○○抵償債務，竟竟基於偽造文書之犯
    意，未經其父乙○之同意，在該四紙本票背面，各偽造乙○之署押為背書後，持
    之交予丙○○抵償債務，足以生損害於乙○。嗣如附表所示編號一號之本票屆期
    經提示未獲付款時，丙○○乃向台灣嘉義地方法院聲請對乙○核發支付命令，乙
    ○竟向該法院聲明異議，並於該法院審理時，否認上開背書係其所為，丙○○始
    獲悉上情。
二、案經丙○○提起自訴。
    理  由
一、訊據被告甲○○固坦承有在本件本票背面簽寫其父乙○之署押為背書之事實不諱
    ，惟矢口否認有何右揭偽造文書之犯行，辯稱：伊因欠丙○○錢，遭她脅迫，才
    未經其父乙○之同意，不得不偽簽其父乙○之署押為背書云云。經查右揭犯罪事
    實，業據自訴人丙○○指訴綦詳，復有如附表所示編號一至四號之本票影本四紙
    附卷足憑。而證人即被告之父乙○確未同意被告以其名義在本件本票上為背書乙
    節，已經證人乙○證述綦詳。且被告簽發本件本票予自訴人時，尚有被告男性友
    人孫青普及自訴人之女性友人尹玉潔、歸千惠在場，當時確係被告自行在本件本
    票背面簽寫其父乙○署押為背書，並有向自訴人表示係經其父乙○同意等情，亦
    據證人尹玉潔結證在卷。衡情倘被告係遭脅迫始偽簽其父乙○署押為背書，何以
    未立即向警報案；且被告既自承當天確有友人孫青普同行，為何始終未能陳報孫
    青普之年籍地址以資本院查證。是被告空言否認，顯係飾卸之詞，不足採信。本
    件事證明確，被告之犯行堪以認定。
二、按在支票背面偽造他人之署押，以為背書，其偽造支票背書，在票據法上係表示
    對支票負擔保責任之意思，為法律規定之文書，並非依習慣表示一定用意之證明
    ，而其此項行為，足以生損害於他人，故應成立偽造私文書罪（最高法院七十年
    度台上字第二一六二號判例可資參照）。故核被告所為，係犯刑法第二百十六條
    、第二百十條之行使偽造私文書罪。被告偽造署押為偽造私文書之部分行為，不
    另論罪。其偽造私文書之低度行為，應為行使之高度行為所吸收，亦不另論罪。
    爰審酌被告犯罪之動機、目的、手段、犯罪所生之危害及犯罪後之態度等一切情
    狀，量處如主文所示之刑，以資懲儆。如附表所示編號一至四號本票背面之「乙
    ○」署押四枚，均應依刑法第二百十九條之規定宣告沒收之。
據上論斷，應依刑事訴訟法第三百四十三條、第二百九十九條第一項前段，刑法第二
百十條、第二百十六條、第二百十九條，判決如主文。
中      華      民      國    八十九    年      一      月     十九     日
                                    臺灣台中地方法院刑事第六庭
                                        法  官  許  秀  芬
右正本證明與原本無異。
如不服本判決，應於判決送達後十日內向本院提出上訴狀，上訴於臺灣高等法院臺中
分院( 須附繕本 )。
                                        書記官
中      華      民      國    八十九    年      一      月     十九     日
附表：
編號 票號         發票日               到期日               面額（新台幣）
0   000000 0十六年十二月二十日 八十七年一月二十日   二十萬元
0   000000 0十六年十二月二十日 八十七年十二日二十日 八十萬元
0   000000 0十六年十二月二十日 八十八年十一月二十日 一百三十萬元
0   000000 0十六年十二月二十日 八十八年十一月二十日 一百萬元
附錄論罪科刑法條
刑法第二百十條：偽造、變造私文書，足以生損害於公眾或他人者，處五年以下有期
徒刑。
刑法第二百十六條：行使第二百十條至第二百十五條之文書者，依偽造、變造文書或
登載不實事項或使登載不實事項之規定處斷。


司法院資訊處製作；財團法人民間司法改革基金會備份。
